臺灣臺北地方法院刑事判決　
111年度訴字第168號
公  訴  人  臺灣臺北地方檢察署檢察官
被      告  翁念竹


選任辯護人  張至剛律師
上列被告因違反毒品危害防制條例案件，經檢察官提起公訴（11
0年度偵字第26973號），本院判決如下：
    主  文
翁念竹運輸第二級毒品，共貳罪，各處有期徒刑貳年捌月。又持
有第三級毒品純質淨重五公克以上，處有期徒刑肆月，如易科罰
金，以新臺幣壹仟元折算壹日。不得易科罰金部分，應執行有期
徒刑參年陸月。
扣案如附表一編號一至四、附表二編號一至三及附表三編號一至
四所示之物沒收銷燬之。扣案如附表一編號五、附表二編號四及
附表三編號五至九所示之物沒收之。
    事  實
一、翁念竹明知3,4-亞甲基雙氧甲基安非他命（俗稱MDMA，以下
    簡稱MDMA）、四氫大麻酚、麥角二乙胺均屬毒品危害防制條
    例第2條第2項第2款所列管之第二級毒品，愷他命、4-甲基
    甲基卡西酮則屬同條項第3款所列管之第三級毒品，不得非
    法持有及運輸；另亦知悉上開各式毒品均屬管制進口之物品
    ，未經許可不得非法私運進口至我國境內，詎其為圖施用，
    竟分別為以下之犯行：
㈠、翁念竹為購買毒品施用，竟基於運輸第二、三級毒品及私運
    管制物品進口之犯意，分別於民國109年8月1日至同年月20
    日間某不詳時間及110年5月10日前某不詳時間，在其位於新
    北市○○區○○路00巷0號0樓之住處，以通訊軟體Telegram帳號
    「000000000309（暱稱：Weng Steven）」向群組「@000000
    00SHOP LIST」之經營者訂購含有如附表一、二備註欄所示
    第二、三級毒品成分如附表一、二所示之毒品，並均以「St
    even Weng」為訂購包裹收件人、「No.00,000000 Rd.,0000
    000 Dist.,New Taipei City000000 Taiwan R.O.C（即新北
    市○○區○○路00號）」為收件地址，經該群組之管理人收得上
    開訊息，旋將附表一、二所示之毒品夾藏於包裹中，交由不
    知情之郵務公司以國際郵件自荷蘭運輸至臺灣。惟前揭夾藏
    毒品之包裹分別於110年3月29日及同年5月10日郵寄抵臺後
    ，經財政部關務署臺北關檢查後發現包裹內夾藏如附表一、
    二所示毒品，因而查悉上情。
㈡、翁念竹因上開毒品包裹遭查扣，為購買毒品施用，竟另行基
    於持有第二級毒品及第三級毒品純質淨重5公克以上之犯意
    ，於110年8月30日前某不詳時間，在其位於上址之住處，以
    上開通訊軟體Telegram帳號向群組「@00000000SHOP LIST」
    之經營者訂購含有如附表三備註欄所示第二、三級毒品成分
    如附表三所示之毒品，嗣經雙方約定交易地點後，上開毒品
    賣家將含有上開毒品之包裹放置於臺北市○○區○○○路000巷00
    號前盆栽，翁念竹旋於同年9月3日晚間8時50分許，騎乘車
    牌號碼00-0000號普通重型機車前往上開處所取貨，因而持
    有如附表三所示之第二、三級毒品，嗣經警方於110年9月13
    日持本院核發搜索票對翁念竹上址住處、收件地址處進行搜
    索，並於上開收件地址處扣得如附表三所示毒品，因而查悉
    上情。
二、案經新北市政府警察局新店分局報告臺灣臺北地方檢察署檢
    察官偵查起訴。
    理  由
壹、證據能力部分：
一、按被告以外之人於審判外之言詞或書面陳述，除法律有規定
    者外，不得作為證據。又被告以外之人於審判外之陳述，雖
    不符同法第159條之1至第159條之4之規定，而經當事人於審
    判程序同意作為證據，法院審酌該言詞陳述或書面陳述作成
    時之情況，認為適當者，亦得為證據；當事人、代理人或辯
    護人於法院調查證據時，知有第159條第1項不得為證據之情
    形，而未於言詞辯論終結前聲明異議者，視為有前項之同意
    。刑事訴訟法第159條第1項及第159條之5分別定有明文。經
    查，本判決所引用之各該被告以外之人於審判外之陳述（含
    書面陳述），雖屬傳聞證據，惟檢察官、被告翁念竹及其辯
    護人於準備程序中就證據能力部分表示沒有意見等語（見11
    1年度訴字第168號卷，以下簡稱本院卷，第62頁），且檢察
    官、被告及其辯護人迄至言詞辯論終結亦未就證據能力聲明
    異議，本院審酌此等證據資料製作時之情況，尚無違法不當
    及證明力明顯過低之瑕疵，亦認為以之作為證據應屬適當，
    故揆諸前開規定，爰逕依刑事訴訟法第159條之5規定，認前
    揭證據資料均例外有證據能力。
二、另本院以下所引用之非供述證據，均與本案事實具有自然關
    聯性，且核屬書證、物證性質，又查無事證足認有違背法定
    程序或經偽造、變造所取得等證據排除之情事，復經本院依
    刑事訴訟法第164條、第165條踐行物證、書證之調查程序，
    況檢察官、被告及其辯護人對此部分之證據能力亦均不爭執
    ，是堪認均具有證據能力。
貳、實體部分： 
一、認定犯罪事實之證據及理由：
　　訊據被告就事實欄所示之運輸及持有毒品犯行於偵查及本院
    審理中均坦承不諱，且有財政部關務署臺北關110年3月29日
    北機核移字第0000000000號函暨扣押貨物收據及搜索筆錄各
    1份、扣押物包裹及扣押物照片6張、台灣尖端先進生技醫藥
    股份有限公司毒品原物鑑定實驗室110年5月28日、110年6月
    11日毒品證物鑑定分析報告共6份、扣押物照片(見110年度
    他字第4733號卷，以下簡稱他卷，第19至33頁、第81至91頁
    ；110年度偵字第26973號卷，以下簡稱偵卷，第79至93頁、
    第95至105頁、第397至400頁)、財政部關務署臺北關110年5
    月10日北松郵移字第0000000000號函暨扣押貨物收據及搜索
    筆錄各1份、扣押包裹及貨物照片3張、台灣尖端先進生技醫
    藥股份有限公司毒品原物鑑定實驗室110年8月20日毒品證物
    鑑定分析報告5份、扣押物照片(見他卷第95至105頁、第107
    至115頁；偵卷第109至119頁、第121至129頁、第400至403
    頁)、搜索處所於新北市○○區○○路00號之本院110年聲搜字10
    99號搜索票1張暨新北市政府警察局新店分局搜索扣押筆錄
    、扣押物品目錄表及扣押物品收據各1份、搜索處所於新北
    市○○區○○路00巷0號0樓之本院110年聲搜字1099號搜索票1張
    暨新北市政府警察局新店分局搜索扣押筆錄及扣押物品目錄
    表各1份、被告於110年9月13日自願受搜索同意書1份、現場
    蒐證照片12張、起訴書附表三所示之扣押物磅秤照片30張、
    台灣尖端先進生技醫藥股份有限公司毒品原物鑑定實驗室11
    0年10月29日、110年11月11日毒品證物鑑定分析報告共10份
    、扣押物照片(見偵卷第31頁、第33頁、第35至41頁、第43
    頁、第45至49頁、第51至53頁、第61至68頁、第395頁、第4
    03至408頁、第423至429頁、第455至463頁、第481至499頁)
    、門號0000000000號之通聯調閱查詢單(見他卷第117頁；偵
    卷第131頁)、門號0000000000號之通聯調閱查詢單(見他卷
    第123頁；偵卷第137頁)、門號0000000000號所使用之基地
    臺位置(見他卷第129至135頁；偵卷第143至149頁)、門號00
    00000000號所使用之基地臺位置(見他卷第137至167頁；偵
    卷第151至174頁)、被告翁念竹之銀行帳戶及行動支付使用
    資料(見他卷第125至127頁；偵卷第139至141頁)、勘查採證
    同意書(見偵卷第73頁)、新北市政府警察局數位證物勘查報
    告(見偵卷第583至601頁)、本院扣押物品清單(見本院卷第2
    7頁、第31至32頁、第35頁、第39頁)為證，足認被告前開符
    合任意性之自白，核與事實相符而足堪採信，是本件事證明
    確，應依法論科。
二、論罪科刑：
㈠、按附表一、二備註欄所示為毒品危害防制條例第2條第2項第2
    、3款之第二、三級毒品，亦為行政院依據懲治走私條例第2
    條第3項公告之「管制物品管制品項及管制方式」第1點第3
    款所管制進出口物品，自不得非法持有、運輸，且不限數量
    ，均不得私運進出口。次按毒品危害防制條例之「運輸」毒
    品罪，係指本於運輸意思搬運輸送而言，該罪既遂、未遂之
    依據，應以起運與否為準，不以達到目的地為既遂條件（最
    高法院96年度台上字第7141號判決意旨參照）。再懲治走私
    條例第2條第1項所謂私運管制物品進口，係指由國外或自大
    陸地區私運管制物品，進入臺灣地區而言；輸入之既遂與未
    遂，以是否已進入國界為標準；而運輸毒品罪只以所運輸之
    毒品已實施運送為已足，並非以運抵目的地為犯罪完成之要
    件，區別該罪既遂或未遂，應以已否起運為準，既已起運，
    構成該罪之輸送行為即已完成，不以抵達目的地為既遂條件
    （最高法院95年度台上字第298號判決意旨參照）。查如附
    表一、二所示之毒品既已自荷蘭起運並運輸至我國境內，被
    告之運輸毒品及私運管制物品入國行為屬既遂無疑。
㈡、是核被告就事實欄一、㈠所為，分別均係犯毒品危害防制條例
    第4條第2項運輸第二級毒品罪、同條例第4條第3項運輸第三
    級毒品罪及懲治走私條例第2條第1項之私運管制物品進口罪
    ；次核被告就事實欄一、㈡所為，係犯毒品危害防制條例第1
    1條第2項之持有第二級毒品罪及第11條第5項之持有第三級
    毒品純質淨重5公克以上罪。又被告因運輸而持有（包含間
    接持有）第二級毒品、第三級毒品純質淨重5公克以上（即
    附表一編號5所示之扣案物）之低度行為，為其各次運輸既
    遂之高度行為所吸收，不另論罪。又被告利用不知情之空運
    業者，以為事實欄一、㈠所示運輸、私運進口第二、三級毒
    品之犯行，為間接正犯。被告如事實欄一、㈠所示，係以一
    運輸行為，同時觸犯運輸第二級毒品罪、運輸第三級毒品罪
    及私運管制物品進口罪，為想像競合犯；另被告如事實欄一
    、㈡所示，係以一行為同時觸犯持有第二級毒品罪及持有第
    三級毒品純質淨重5公克以上罪，亦屬想像競合犯，均應依
    刑法第55條規定，分別從一重之運輸第二級毒品罪及持有第
    三級毒品純質淨重5公克以上罪處斷。被告如事實欄一、㈠所
    犯之2次運輸第二級毒品罪及如事實欄一、㈡所犯持有第三級
    毒品純質淨重5公克以上之罪間，犯意各別、行為互殊，應
    予以分論併罰之。
㈢、刑之減輕事由：
　⒈被告就如事實欄一、㈠所示之2次運輸毒品犯行，於偵查及審
    判中均自白犯罪，應依毒品危害防制條例第17條第2項規定
    減輕其刑。
　⒉按「被告因供自己施用而犯第4條之運輸毒品罪，且情節輕微
    者，得減輕其刑。」，為現行毒品危害防制條例第17條第3
    項所明定。考其增訂之立法理由，係出於毒品危害防制條例
    對「運輸」毒品之行為均一律依據第4條加以處罰，對於行
    為人係自行施用之意圖而運輸毒品之行為，並無不同規範。
    然此種基於自行施用之目的而運輸毒品之行為，且情節輕微
    者，雖有問責之必要性，惟如一律依本法第4條論以運輸毒
    品之重罪，實屬法重情輕，且亦無足與真正長期、大量運輸
    毒品之犯行區別，是針對自行施用而運輸毒品之犯行，增訂
    上開第17條第3項之規定，以達罪刑均衡之目的。查被告堅
    稱本案2次運輸之第二、三級毒品均係供己施用等語，酌以
    本件並無查得被告有基於販賣或轉讓之意思而購入上開毒品
    之相關證據，且扣案之毒品純度非高，堪認被告所述其運輸
    前開第二、三級毒品均係供己施用等語尚非虛妄。被告上開
    運輸第二、三級毒品犯行，與大量運輸毒品出口供以營利販
    賣之大毒梟，尚屬有別，情節尚非重大，爰依修正後即現行
    毒品危害防制條例第17條第3項之規定減輕其刑，並依規定
    遞減輕之。
　⒊至被告及其辯護人雖請求依刑法第59條酌減其刑，惟按刑法
    第59條之酌量減輕其刑，必須犯罪另有特殊之原因與環境等
    在客觀上足以引起一般同情，認為即予宣告法定低度刑期猶
    嫌過重者，始有其適用，至行為人之犯罪動機為何，犯罪所
    得之多寡及其主觀惡性、情節是否與長期、大量販賣毒品之
    毒販有別等，僅屬得於法定刑內審酌量刑之標準，不得據為
    酌量減輕之理由。又所謂法定最低度刑，固包括法定最低本
    刑；惟遇有其他法定減輕之事由者，則應係指適用其他法定
    減輕事由減輕其刑後之最低度刑而言。倘被告別有法定減輕
    事由者，應先適用法定減輕事由減輕其刑後，猶認其犯罪之
    情狀顯可憫恕，即使科以該減輕後之最低度刑仍嫌過重者，
    始得適用刑法第59條規定酌量減輕其刑。本案被告及辯護人
    雖請求依該規定酌減其刑，惟被告如事實欄一、㈠所示運輸
    第二、三級毒品之犯行，業已適用毒品危害防制條例第17條
    第2、3項之規定減輕其刑；如事實欄一、㈡所示持有第三級
    毒品純質淨重5公克以上之犯行，其本身法定刑並無宣告法
    定低度刑期猶嫌過重者之情況，且被告就運輸第二、三級毒
    品之數量非少，客觀上均顯無情輕法重或足以引起一般人同
    情之處，自無由再依刑法第59條規定減輕其刑。被告及辯護
    人請求依該規定酌減其刑並非可採，併此敘明。
㈣、爰審酌被告明知毒品戕害身心，竟將足以危害身心健康之第
    二、三級毒品走私、運輸進入臺灣地區，且毒品重量非微，
    對社會秩序及國人身心健康之潛在危害至大，是被告所為誠
    屬非是，惟念被告犯後坦承全部犯行，犯後態度尚佳，且衡
    以被告運輸上開毒品之目的係為供己施用之動機，復佐以被
    告於本院審理中自陳智識程度為現就讀大學進修部二年級、
    家庭經濟狀況正常、現需扶養妻子（見本院卷第114頁），
    及被告以航空郵寄之運輸毒品手段、運輸及持有第二、三級
    毒品種類等一切情狀，分別量處如主文所示之刑，並就2次
    運輸毒品之犯行（均不得易科罰金）定應執行刑如主文。
三、沒收部分：
㈠、按查獲之第一、二級毒品及專供製造或施用第一、二級毒品
    之器具，不問屬於犯罪行為人與否，均沒收銷燬之，毒品危
    害防制條例第18條第1項前段定有明文。扣案如附表一至三
    所示之毒品經送鑑驗後，呈如附表一至三備註欄所示之結果
    ，其中附表一編號1至4、附表二編號1至3及附表三編號1至4
    均含有第二級毒品成分，自應依前開規定均沒收銷燬之。又
    上開毒品之最內層包裝袋，因盛裝接觸而為其成分所沾黏致
    難以析離，應依附合之法律關係併同處分，併予宣告沒收銷
    燬之。
㈡、次按毒品危害防制條例第18條第1項後段規定查獲之第三、四
    級毒品，無正當理由而擅自持有者，沒入銷燬之；此應沒入
    銷燬之毒品，專指查獲施用或持有（未成罪）之第三、四級
    毒品而言；倘屬同條例相關法條明文規定處罰之犯罪行為，
    即非該條項應依行政程序沒入銷燬之範圍；再同條例對於查
    獲之製造、運輸、販賣、意圖販賣而持有、以非法方法使人
    施用、引誘他人施用及轉讓、持有一定數量以上第三、四級
    毒品之沒收，並無特別規定，如其行為已構成犯罪，則該毒
    品即屬不受法律保護之違禁物，應回歸刑法之適用，最高法
    院98年度台上字第2889號、99年度台上字第2733號判決意旨
    參照。查被告所運輸第三級毒品、持有第三級毒品純質淨重
    5公克以上之行為，既係毒品危害防制條例明文規定處罰之
    犯罪行為，揆諸前揭說明，即不屬同條例第18條第1項後段
    應依行政程序沒入銷燬之範圍，惟仍為不受法律保護之違禁
    物，是就附表一編號5、附表二編號4及附表三編號5至9所示
    含有第三級毒品成分之物，自應依刑法第38條第1項之規定
    宣告沒收。
㈢、至扣案如附表四所示之物品，因並未檢出任何毒品成分，自
    無庸宣告沒收之。
本案經檢察官許文琪提起公訴，檢察官高怡修到庭執行職務。
據上論斷，應依刑事訴訟法第299條第1項前段，判決如主文。
中　　華　　民　　國　 111　　年　　 8　　月　　23　 日
　　　　　　　　　刑事第九庭　審判長法　官  黃怡菁
　　　　　　　　　　　　　　　　　　法　官  張谷瑛
　　　　　　　　　　　　　　　　　　法　官　商啓泰
上正本證明與原本無異。
如不服本判決應於收受送達後20日內向本院提出上訴書狀，並應
敘述具體理由；其未敘述上訴理由者，應於上訴期間屆滿後20日
內向本院補提理由書（均須按他造當事人之人數附繕本）「切勿
逕送上級法院」。因疫情而遲誤不變期間，得向法院聲請回復原
狀。
                                    書記官  洪婉菁
中　　華　　民　　國　 111　　年　　 8　　月　　24　 日
附錄所犯法條全文：
毒品危害防制條例第4條
製造、運輸、販賣第一級毒品者，處死刑或無期徒刑；處無期徒
刑者，得併科新臺幣3千萬元以下罰金。
製造、運輸、販賣第二級毒品者，處無期徒刑或10年以上有期徒
刑，得併科新臺幣1千5百萬元以下罰金。
製造、運輸、販賣第三級毒品者，處7年以上有期徒刑，得併科
新臺幣1千萬元以下罰金。
製造、運輸、販賣第四級毒品者，處5年以上12年以下有期徒刑
，得併科新臺幣5百萬元以下罰金。
製造、運輸、販賣專供製造或施用毒品之器具者，處1年以上7年
以下有期徒刑，得併科新臺幣1百50萬元以下罰金。
前五項之未遂犯罰之。
毒品危害防制條例第11條
持有第一級毒品者，處3年以下有期徒刑、拘役或新臺幣30萬元
以下罰金。
持有第二級毒品者，處2年以下有期徒刑、拘役或新臺幣20萬元
以下罰金。
持有第一級毒品純質淨重十公克以上者，處1年以上7年以下有期
徒刑，得併科新臺幣1百萬元以下罰金。
持有第二級毒品純質淨重二十公克以上者，處6月以上5年以下有
期徒刑，得併科新臺幣70萬元以下罰金。
持有第三級毒品純質淨重五公克以上者，處2年以下有期徒刑，
得併科新臺幣20萬元以下罰金。
持有第四級毒品純質淨重五公克以上者，處1年以下有期徒刑，
得併科新臺幣10萬元以下罰金。
持有專供製造或施用第一級、第二級毒品之器具者，處1年以下
有期徒刑、拘役或新臺幣10萬元以下罰金。

附表一（第一次運輸毒品遭扣押之物）：
編號 扣案物品及重量 數量 所有人 備註 1 綠色手榴彈形狀藥錠10粒(總毛重6.62公克) 10粒 翁念竹 第二級毒品MDMA(見他卷第85頁) 2 棕色/橘色長方形藥錠10粒(總毛重4.28公克) 10粒 翁念竹 第二級毒品MDMA(見他卷第91頁) 3 米黃色結晶粉末1包(總毛重13.00公克) 1包 翁念竹 第二級毒品MDMA(見他卷第87頁) 4 乾燥植物1包(總毛重4.60公克) 1包 翁念竹 第二級毒品四氫大麻酚(見他卷第89頁) 5 白色透明結晶1包(總毛重28.00公克) 1包 翁念竹 第三級毒品愷他命，純質淨重19.586公克(見他卷第81頁) 

附表二（第二次運輸毒品遭扣押之物）：
編號 扣案物品及重量 數量 所有人 備註 1 棕色結晶粉末1包(總毛重6.30公克) 1包 翁念竹 第二級毒品MDMA(見他卷第107頁) 2 棕色藥錠粉末1包(總毛重4.02公克) 1包 翁念竹 第二級毒品MDMA(見他卷第109頁) 3 藍色藥錠1包(總毛重3.98公克) 1包 翁念竹 第二級毒品MDMA(見他卷第115頁) 4 白色透明結晶1包(總毛重13.70公克) 1包 翁念竹 第三級毒品愷他命(見他卷第111頁) 

附表三（於被告收件地址處扣得之物）：
編號 扣案物品及重量 數量 所有人 備註 1 郵票3支(總毛重1.53公克) 3支 翁念竹 第二級毒品麥角二乙胺(見偵卷第423頁) 2 紫色六角形藥錠1包(5顆，總毛重2.48公克) 1包 翁念竹 第二級毒品MDMA(見偵卷第425頁) 3 紅色六角形藥錠1包(3顆，總毛重2.25公克) 1包 翁念竹 第二級毒品MDMA(見偵卷第427頁) 4 藍色膠囊5粒(總毛重1.12公克) 5粒 翁念竹 第二級毒品MDMA(見偵卷第429頁) 5 MONCLER米色底混合包10包(總毛重73.30公克) 10包 翁念竹 第三級毒品4-甲基甲基卡西酮，純質淨重3.183公克(見偵卷第455頁) 6 AAPE迷彩底混合包10包(總毛重47.50公克) 10包 翁念竹 第三級毒品4-甲基甲基卡西酮，純質淨重5.255公克(見偵卷第457頁) 7 黃色圓形藥錠5粒(總毛重2.25公克) 5粒 翁念竹 第三級毒品4-甲基甲基卡西酮，純質淨重1.713公克(見偵卷第461頁) 8 綠色膠囊4粒(總毛重2.01公克) 4粒 翁念竹 第三級毒品愷他命(見偵卷第459頁) 9 白色透明結晶1包(總毛重0.30公克) 1包 翁念竹 第三級毒品愷他命(見偵卷第463頁) 

附表四（毋庸沒收之物）：
編號 扣案物品及重量 數量 所有人 備註 1 透明液體1罐(總毛重30.60公克) 1罐 翁念竹 gamma-Butyrolactone，工業用未列管(見他卷第83頁) 2 透明液體1罐(總毛重28.50公克) 1罐 翁念竹 未檢出含法定毒品(見他卷第113頁) 3 白色膠囊(內含棕色粉末)16顆(總毛重5.67公克) 16顆 翁念竹 未檢出含法定毒品(見偵卷第395頁) 4 郵件包裝1個 1個 翁念竹 未檢驗出毒品(見偵卷第379至381頁)